【裁判字號】    98,抗,6
【裁判日期】    980123
【裁判案由】    本票裁定
【裁判全文】
臺灣桃園地方法院民事裁定                 98年度抗字第6號
抗  告  人  保證責任嘉義縣明華果菜生產合作社
法定代理人  丙○○
上列抗告人因與相對人裕成食品有限公司、甲○○、乙○○、張
莉莉即長虹團膳企業社等間本票裁定事件，對於中華民國97年12
月18日本院簡易庭97年度司票字第8549號裁定提起抗告，本院裁
定如下：
    主  文
抗告駁回。
抗告程序費用新台幣壹仟元由抗告人負擔。
    理  由
一、本件抗告人於原審主張：伊執有相對人裕成食品有限公司、
    甲○○、乙○○、張莉莉即長虹團膳企業社等4 人於民國95
    年9 月12日共同簽發之本票乙紙，金額為新台幣2,168,241
    元，未載到期日視為見票即付，並免除作成拒絕證書，嗣屢
    經催討而置之不理，爰依法聲請裁定准予強制執行等語。原
    裁定則以：抗告人持有上開系爭本票，惟未為付款提示行為
    ，本件聲請於法不合為由，而駁回其聲請。
二、本件抗告意旨略以：抗告人依法向本票發票人行使追索權，
    向法院聲請裁定准許強制執行，乃係非訟事件，原審就系爭
    本票是否具備形式上要件審查即為已足，而系爭本票既載明
    免除作成拒絕證書，抗告人自無庸提出已為提示請求付款之
    證據，且本件亦無相對人主張未為提示之情形，詎原審未察
    ，要求抗告人就付款提示為舉證，而違法駁回其聲請。爰依
    法提起本件抗告等語。
三、按匯票上雖有免除作成拒絕證書之記載，執票人仍應於所定
    期限內，為承兌或付款之提示，但對於執票人主張未為提示
    者，應負舉證之責。第二章第九節關於追索權之規定，除第
    87條第1 項、第88條及第101 條外，均於本票準用之，票據
    法第95條、第124 條定有明文。次按，本票內記載免除作成
    拒絕證書者，執票人仍應於所定期限內為付款之提示，僅主
    張執票人未為提示者，應負舉證之責而已，並非謂執票人可
    不於所定期限內為付款之提示，此有最高法院71年度台上字
    第3671號裁定意旨可參。經查，抗告人提起本件本票准予裁
    定強制執行之聲請，於其聲請狀內並未載明其已對相對人就
    系爭本票為付款提示及何時提示之意旨，且依其請求自95年
    9 月13日起算之法定利息乙節，似係主張該日即為提示日，
    惟參諸系爭本票係於95年9 月12日簽發，而未載到期日，依
    法視為見票給付之情，則抗告人於系爭本票之發票翌日即為
    付款之提示，而遲至97年11月20日始提起本件本票裁定之聲
    請，實有可疑，是原審於97年11月25日以裁定命抗告人補正
    本件票據是否提示？何時提示？並非命抗告人就其是否為付
    款提示而為舉證，僅係命抗告人陳報是否已就系爭本票為付
    款提示，及於何時提示，核無違誤，惟抗告人於收受上開裁
    定後，竟以97年12月16日民事補正狀陳稱：「本件本票並未
    記載到期日，且免除作成拒絕證書及通知，自毋庸提示，而
    以到期日95年9 月12日為提示日」等語（見原審卷第17頁）
    ，依抗告人主張以發票日95年9 月12日為提示日，並陳稱系
    爭本票毋庸提示等語，可認抗告人係自陳其並未就系爭本票
    為付款之提示，揆諸上開說明，抗告人既未為付款之提示，
    自不能行使系爭本票之追索權，準此，原裁定駁回抗告人就
    系爭本票准為強制執行之聲請，核無違誤。抗告意旨指摘原
    裁定不當，求予廢棄改判，為無理由，應予駁回。
四、據上論結，本件抗告為無理由，依非訟事件法第46條、第21
    條第2 項、第24條第1 項，民事訴訟法第495 條之1 第1 項
    、第449 條第1 項、第95條、第78條，裁定如主文。
中    華    民    國    98    年    1     月    23    日
                民事第一庭  審判長法  官  郭琇玲
                                  法  官  吳爭奇
                                  法  官  范明達
正本係照原本作成。
如不服本裁定，僅得於收受本裁定正本送達後10日內，以適用法
規顯有錯誤為理由，向本院提出再抗告狀，（須附繕本乙份及繳
納再抗告裁判費新台幣1,000 元），經本院許可後始可再抗告。
中    華    民    國    98    年    1     月    23    日
                                  書記官  張豐松


司法院資訊處製作；財團法人民間司法改革基金會備份。
